臺灣高等法院高雄分院刑事判決　　　　 94年度上訴字第979號
上　訴　人
即　被　告　乙○○
上列上訴人因搶奪等案件，不服臺灣高雄地方法院94年度訴字第
559 號中華民國94年5 月26日第一審判決（起訴案號：臺灣高雄
地方法院檢察署93年度偵字第23606 號；併辦案號：94年度偵字
第5037號），提起上訴，本院判決如下：
    主  文
原判決關於竊盜暨定執行刑部分均撤銷。
乙○○竊盜，累犯，處有期徒刑壹年。
其他上訴駁回。
右開撤銷改判部分所處有期徒刑壹年；與駁回上訴之搶奪部分所
處有期徒刑捌月；應執行有期徒刑壹年陸月。
    事  實
一、乙○○前有多次竊盜前科，最近一次係於於民國90年間因竊
    盜罪，經原審法院以91年度易字第1334號判處有期徒刑5 月
    確定，於91年9 月11日易科罰金執行完畢，另於93年間再因
    偽造文書罪、竊盜罪，先後經原審法院於93年6 月7 日以93
    年度簡字第1920號判處有期徒刑6 月；及於93年10月20日以
    93年度易字第489 號判處有期徒刑10月確定，現仍在監執行
    。
二、乙○○意圖為自己不法之所有，於93年11月19日下午3 時40
    分許，至址設高雄市○○○路276 號之化妝品店，佯稱欲購
    買化妝品，趁該店店員丙○○不注意之際，徒手竊取丙○○
    所有置於桌上之MOTOROLA牌E365型行動電話1 支，得手後騎
    乘車牌號碼VYD-383 號輕型機車離去。又意圖為自己不法之
    所有，於同日即93年11月19日下午4 時10分許，至址設高雄
    市○○○路100 號依莉莎貿易有限公司，向該公司店長甲○○佯稱欲購買燕窩雞精，趁甲○○轉身包裝燕窩雞精之際，
    著手竊取甲○○所有、置放在紅色手提袋內之小皮夾1 只（
    內有現金新臺幣（下同）1 萬元及荷蘭信用卡、國泰信用卡
    、賓士信用卡、華僑信用卡、中國石油信用卡、慶豐信用卡
    、特力屋信用卡各1 張等物），欲將之藏放在所穿之黑色外
    套內時不慎掉落，即為甲○○發現，立即出手取回該皮夾，
    乙○○見皮夾遭甲○○取回，心有不甘，竟變更其竊取犯意
    為搶奪犯意，出手搶取甲○○持於手中之皮夾，然因甲○○
    用力拉住該皮夾並高聲呼救，致皮夾掉落現場，乙○○恐遭
    警逮捕，旋即趁機騎乘上開機車欲逃離現場而未得逞。嗣經
    甲○○以行動電話報警並在後追趕，警方據報亦立即趕至，
    而於同日下午4 時30分許，在高雄市○○○路與寶興路路口
    將乙○○逮捕。警方將乙○○帶回警局後，適丙○○發現遭
    竊至警局報案，當場指認乙○○即係竊走其行動電話之人，
    警方要求乙○○交出竊得之物，乙○○乃自其身上取出上開
    丙○○之行動電話1 支，因而查獲。
三、案經高雄市政府警察局三民第二分局報請臺灣高雄地方法院
    檢察署檢察官偵查起訴。
    理  由
壹、證據能力部分：
一、按被告以外之人（包括證人、鑑定人、告訴人、被害人及共
    同被告等）於審判外之陳述雖不符刑事訴訟法第159 條之1
    至之4 等四條之規定，而經當事人於審判程序同意作為證據
    ，法院審酌該言詞陳述或書面陳述作成時之情況，認為適當
    者，亦得為證據，刑事訴訟法第159 條之5 第1 項定有明文
    。立法意旨在於傳聞證據未經當事人之反對詰問予以核實，
    原則上先予排除。惟若當事人已放棄反對詰問權，於審判程
    序中表明同意該等傳聞證據可作為證據；或於言詞辯論終結
    前未聲明異議，基於尊重當事人對傳聞證據之處分權，及證
    據資料愈豐富，愈有助於真實發見之理念，且強化言詞辯論
    主義，使訴訟程序得以順暢進行，上開傳聞證據亦均具有證
    據能力。查檢察官及被告於本院準備程序時，對被害人丙○○之警詢筆錄，同意作為證據，本院復審酌被害人丙○○、
    於警詢中所陳內容詳盡，並無任何遭違法取供之情形，應適
    當作為證據，是被害人丙○○於司法警察詢問時所為陳述應
    有證據能力。
二、證人甲○○於警詢時之陳述，經核與其於原審審理時所為陳
    述內容一致，不符刑事訴訟法第159 條之2 規定之要件，故
    其於警詢中所為陳述，不具有證據能力，合先敘明。
貳、實體部分：
一、前揭關於上訴人即被告乙○○（下稱被告）竊取被害人丙○○手機之事實，業據被告坦承不諱，核與被害人丙○○於警
    詢時之指訴情節相符（警卷第5 頁），並有扣押筆錄、扣押
    物品目錄表、贓物認領保管收據各1 份與照片1 幀附卷可憑
    ，足見被告此部分自白與事實相符，此部分事實堪可認定。
二、被告對於前揭時地竊取被害人甲○○皮夾之事實，固亦承認
    在卷，惟矢口否認有何搶奪未遂犯行，辯稱：我於竊得皮夾
    後，向甲○○借廁所時，被甲○○發現我將她的皮夾藏於外
    套內，甲○○隨即出手將皮夾搶回，我見甲○○搶回皮夾就
    離去，並沒有與她拉扯皮夾，皮夾亦沒有掉在地上云云。經
    查：
  (一)前揭事實，已經證人甲○○於偵查及原審審理時指述綦詳，
    並有照片9 幀附卷可憑。
  (二)被告雖以前開情詞置辯。惟查被告竊取證人甲○○所有之皮
    夾，欲藏於其身著之外套內時不慎掉落，即為甲○○發現，
    立即出手取回該皮夾，詎被告竟動手以腕力搶奪甲○○持於
    手中之皮夾，然因證人甲○○用力拉住該皮夾並高聲呼救，
    致皮夾掉落現場而未得逞之事實，業據證人甲○○證述綦詳
    ，衡諸證人甲○○與被告互不相識，彼此無夙怨嫌隙，證人
    甲○○殊無刻意設詞誣陷被告之必要，是以證人甲○○之指
    訴應堪信實，被告所辯純屬事後避重就輕之飾詞，殊無足取
    。
  (三)按搶奪與竊盜，僅係取得財物之手段不同，就意圖為不法所
    有，以非法方法取得他人之財物言，兩者並無差異。本案被
    告進入依莉莎貿易有限公司之初，意在行竊，於著手竊取財
    物時，即遭甲○○發覺，並將掉落於地上之皮夾取回，被告
    此時將竊取之犯意變更為搶奪犯意，出手奪取甲○○置於手
    中之皮夾，因遭甲○○抵抗而未得逞，則被告意圖為不法所
    有而取得他人財物之犯意，始終一貫，僅於行竊過程將竊盜
    犯意變更為搶奪之犯意，應僅成立搶奪未遂罪甚明。
  (四)被告於原審審理時聲請調閱依莉莎貿易有限公司於案發當時
    之監視錄影帶，以證明其未與證人甲○○搶奪皮夾云云，惟
    該公司於案發時並未裝置監視設備乙情，業據證人甲○○於
    原審陳明在卷，自無調查之可能，併此敘明。
  (五)綜上所述，被告所辯上情顯係卸責之詞，不足採信。事證明
    確，其搶奪未遂犯行亦堪認定。
三、核被告竊取被害人丙○○手機之犯行，係刑法第320 第1 項
    之普通竊盜罪。另被告著手搶奪被害人甲○○皮夾，因遭甲○○反抗而未得逞之犯行，則係犯刑法第325 條第3 項、第
    1 項之搶奪未遂罪。被告上開所犯竊盜及搶奪未遂罪等二罪
    間，犯意各別，行為互異，應分論併罰。被告所犯搶奪未遂
    犯行既屬未遂，爰依刑法第26條前段之規定減輕其刑。又被
    告前於90年間因竊盜罪，經原審法院以91年度易字第1334號
    判處有期徒刑5 月確定，於91年9 月11日易科罰金執行完畢
    ，有臺灣高等法院被告前案紀錄表1 份存卷可考，其受有期
    徒刑之執行完畢後，5 年以內再犯本案有期徒刑以上之二罪
    ，均係累犯，應依刑法第47條之規定加重其刑，併就搶奪未
    遂罪部分，依法先加後減其刑。
四、原判決就被告搶奪未遂犯行部分，適用刑法第325 條第3 項
    、第1 項、第26條前段、第47條規定，並審酌被告正值壯年
    ，不思以正當方式獲取財富，及搶奪被害人甲○○之財物而
    未得逞，侵害其財產權並破壞社會治安，本不宜輕縱，惟念
    被告犯後坦承犯行，且搶奪之物已經被害人甲○○領回等一
    切情狀，量處有期徒刑8 月。經核原判決此部分認事用法，
    尚無不合，量刑亦稱妥適，被告上訴意旨否認此部分犯行，
    指摘原判決此部分判決不當，為無理由，應予駁回。
五、原判決就被告竊盜犯行部分，據以論處被告罪刑，固非無見
    。惟查：(一)被告前雖有多次竊盜之前科，有前揭被告前案紀
    錄表可稽，然審諸被告本案所犯竊盜犯行僅有1 次，行竊所
    得財物亦僅有手機1 支，實難僅以其有多次竊盜前科，即認
    被告有以竊盜俟以維生之常業犯意，原判決論以常業竊盜，
    容有未洽；(二)被告前有多次竊盜前科，固可認定被告確有竊
    盜之犯罪習慣，惟被告經醫師診斷有反社會人格違常，衝動
    控制障礙等病症，曾接受醫師心理治療，建議被告接受適當
    之心理輔導，有診斷證明書在卷可查，足徵被告前犯有多次
    竊盜前科，乃肇因於被告前揭人格違常等病症所致，依醫師
    建議以接受心理輔導治療為宜，原判決併予宣告於刑之執行
    前令入勞動場所強制工作，亦有未妥。被告上訴意旨，指摘
    原判決此部分量刑過重，非無理由，且原判決亦有上開論罪
    之瑕疵，自應由本院將原判決關於竊盜及其定執行刑部分均
    撤銷改判。審酌被告前有多次竊盜之前科，此次所竊取之手
    機價值，並已返還被害人，及犯後已坦承犯行等一切情狀，
    就被告竊盜部分量處有期徒刑1 年，並與前開駁回上訴之搶
    奪部分所處有期徒刑8 月，定其應執行刑為有期徒刑1 年6
    月。
據上論結，應依刑事訴訟法第368 條、第369 條第1 項前段、第
364 條、第299 條第1 項前段，刑法第320 條第1 項、第47條、
第51條第5 款，罰金罰鍰提高標準條例第1 條前段，判決如主文
。
本案經檢察官姜麗儒到庭執行職務。
中　　華　　民　　國　　94　　年　　9 　　月　　14　　日
                  刑事第七庭    審判長法  官   莊飛宗
                                      法  官   曾逸誠
                                      法  官   黃三友
以上正本證明與原本無異。
竊盜部分不得上訴，搶奪部分如不服本判決，應於判決送達後10
日內向本院提出上訴狀，其未敘述理由者並應於提出上訴狀後10
日內向本院補提理由書（應附繕本）。
中　　華　　民　　國　　94　　年　　9 　　月　　15　　日
                                      書記官   黃玉珠
附錄本件判決論罪科刑法條：
刑法第325 條意圖為自己或第三人不法之所有，而搶奪他人之動
產者，處6 月以上5 年以下有期徒刑。
因而致人於死者，處無期徒刑或7 年以上有期徒刑，致重傷者，
處3 年以上10年以下有期徒刑。
前二項之未遂犯罰之。
刑法第320 條第1 項意圖為自己或第三人不法之所有，而竊取他
人之動產者，為竊盜罪，處5 年以下有期徒刑、拘役或500 元以
下罰金。
